【裁判字號】    99,簡,387
【裁判日期】    990730
【裁判案由】    綜合所得稅
【裁判全文】
臺北高等行政法院判決
                                       99年度簡字第387號
原      告  甲○○
訴訟代理人  丁○○  ○○○
被      告  財政部臺北市國稅局
代  表  人  丙○○○○○○
上列當事人間綜合所得稅事件，原告不服財政部中華民國99年4
月14日台財訴字第09900116440 號訴願決定，提起行政訴訟，本
院判決如下：
    主  文
原告之訴駁回。
訴訟費用由原告負擔。
    事實及理由
一、原告主張：
    (一)有關被告核定原告短報本人薪資所得，係任職公司為協助
      原告等業務員利於執行業務推展，提供原告使用及保管公
      務租賃車輛，而支付之租金費用，惟其應歸屬任職公司營
      業費用，抑或原告之薪資所得，法律見解紛歧，此由法務
      部調查局臺北市調查處（下稱臺北市調查處，鈞院卷第22
      頁以下，證物2 ）及臺灣臺北地方法院檢察署（鈞院卷第
      24頁以下，證物3 ）認定益證，自有不可避免之法規錯誤
      存在，應不可歸責原告其中一種可能之解釋：
      1.按財政部95年6月28日台財稅字第09504063430號函釋（
        鈞院卷第28頁以下，證物4 ）意旨，凡屬營利事業之營
        業費用者，應由營利事業依營利事業所得稅查核準則（
        下稱查核準則）有關規定列報，換言之，非屬薪資支出
        列報者，不應歸屬為員工薪資所得之一部分。按永達保
        險經紀人股份有限公司（下稱永達公司）製訂之車輛使
        用辦法第1 條規定：「為協助同仁執行業務，特訂本辦
        法。本辦法所指『車輛』係指公務用之租賃車輛及公務
        用之私人車輛。」（偵查卷證據目錄二、永達公司「修
        訂車輛使用辦法及公佈相關作業流程」），系爭租賃公
        務車係原告為永達公司招攬保險業務使用，除陸續招攬
        新業務，此彙整原告經手之要保書明細（鈞院卷第29頁
        以下，證物五）供核，獲取初年度服務報酬外，亦需服
        務原有保戶，包括通知繳交及收取保費、處理保戶理賠
        等問題，以繼續獲取續年度服務報酬，此等活動均有使
        用車輛或其他交通工具之需，是依上開事實，證明系爭
        租賃車輛之公務用途，此參諸司法院95年9 月18日院台
        廳行一字第0950020772號函意旨益證。另有關系爭車輛
        因使用產生之相關費用，經查系爭年度有車輛修繕費及
        油單等，謹提供入帳之傳票（鈞院卷第50頁，證物6 ）
        ，且該等費用業經被告核認任職公司營業費用在案，是
        發生該等費用之主體（系爭公務車）亦應認屬為經營本
        業或附屬業務使用無疑。是依前揭財政部95年6 月28日
        台財稅字第09504063430 號函釋意旨，該支出係屬任職
        公司非薪資支出之營業費用，自不應核認為原告之薪資
        所得。
      2.另按最高行政法院32判字第18號判例意旨，基於刑事司
        法機關調查證據之程序，其認定事實須達到超越合理懷
        疑之程度，遠較行政機關調查證據為周延，則行政機關
        應尊重司法機關所為之確定判決。另按司法院釋字第
        392 號解釋意旨，地方法院檢察署之不起訴處分書所認
        定之事實，符合司法正義程序，行政機關亦應予尊重。
        有財政部96年11月2 日台財訴字第09600301210 號訴願
        決定書見解（鈞院卷第52頁以下，證物8 ）益證。經查
        ，原告任職之保險經紀公司於系爭年度將業務拓展費併
        同薪資發放，如已先由任職公司支付之營業費用部分，
        再由業務拓展費內扣除，因扣除部分係屬任職公司之營
        業費用，任職公司依前揭規定，未列入原告薪資所得，
        並無不合。惟臺北市調查處誤認任職公司藉由此掩飾與
        業務無關之購車支出幫助員工逃漏個人綜合所得稅，而
        將本件通報被告機關核處，嗣經臺灣臺北地方法院檢察
        署檢察官偵查後，認定「永達公司業務人員傭酬，已包
        含所有業務拓展費用，全額列入薪資所得而非執行業務
        所得，因招攬保險業務而發生之業務發展費用理應列報
        公司營業費用，永達公司自業務人員薪資中調整，亦即
        車輛租金由員工傭酬中扣除，由租賃車商提供租金發票
        向永達公司請款，由永達公司統一支付車輛租金。難認
        被告有因此而使員工薪資名目減少而幫助該等員工逃漏
        個人綜合所得稅情事。」（鈞院卷第24頁以下，證物3
        ）。茲此，依前揭最高行政法院32年判字第18號判例及
        司法院釋字第392 號解釋，被告應以檢察機關確定文書
        所認定之事實為既判事項。
      3.綜上，依所得稅法及財政部95年6 月28日台財稅字第
        09504063430 號函釋規定，因招攬業務而發生之各項費
        用得列報營利事業之營業費用，是以本件系爭公務車用
        途影響其租金性質，即應歸屬任職公司營業費用，抑或
        屬原告等業務員之薪資所得，此由臺北市調查處及臺北
        地方法院檢察署檢察官之認定，益證其法律見解之不同
        ，自不可歸責原告其中一種可能之解釋，符合無過失認
        定，應不予處罰。
    (二)依行政罰法第7 條規定，違反行政法上義務之行為，有出
      於故意或過失者，始得處罰，原告依任職公司開立之扣繳
      憑單申報，且以給付總額悉數列報，難謂有過失之情，應
      予撤銷：
      1.按「納稅義務人已依本法規定辦理結算申報，但對依本
        法規定應申報課稅之所得額有漏報或短報情事者，處以
        所漏稅額2倍以下之罰鍰。」固為所得稅法第110條第1
        項規定，惟按行政罰法第7條第1項規定，倘違反行政法
        上義務之行為，有出於故意或過失者，始應處罰，此參
        諸司法院大法官會議釋字第275號解釋文益證。
      2.次按所得稅法第88條第1 項第2 類規定，如納稅義務人
        因職務上或工作上自機關、團體、事業或執行業務者取
        得之薪資所得，應由該機關、團體、事業或執行業務者
        依相關規定扣繳並通知納稅義務人薪資總額，以利納稅
        義務人申報綜合所得稅，縱自薪資所得中有扣付款項之
        情，應以扣付前之金額通知納稅義務人當年度之薪資所
        得金額，此參諸財政部68年05月24日台財稅第33363 號
        函釋見解益證，是以本件原告依任職公司開立之扣繳憑
        單申報，且以給付總額悉數列報，難謂有過失之情，應
        予撤銷。
      3.另觀諸稅務違章案件減免處罰標準（下稱減免處罰標準
        ）第3 條第2 項修正理由第4 點：「納稅義務人利用網
        際網路辦理綜合所得稅結算申報，於近年來賡續推動下
        ，納稅義務人普遍已有期待渠等依規定向稽徵機關查詢
        而取得之扣免繳憑單、股利憑單等所得資料應屬完整，
        並據以透過網際網路辦理結算申報。倘係因扣繳義務人
        、營利事業或信託行為之受託人未於規定期限內申報或
        未據實填報等由，造成稽徵機關提供之所得資料不完整
        ，從而納稅義務人憑以透過網際網路辦理結算申報有短
        漏報課稅所得情事，似不宜歸責於納稅義務人。」，足
        證納稅義務人因扣繳義務人未於規定期限內申報或未據
        實填報扣繳所得者，而納稅義務人就扣繳通報之所得業
        已悉數申報，仍有短漏報課稅所得者，難謂納稅義務人
        有應注意、能注意而不注意之過失，得免依所得稅法第
        110 規定處罰。經查，本件原告依任職公司開立之扣繳
        憑單申報薪資所得，且業以給付總額悉數列報，至公務
        車輛租賃契約由原告與任職公司及租賃公司簽訂，係因
        契約中涉及保管人之權利義務，故原告亦須為立約人，
        於合約上簽名用印，況且租賃標的為公務車輛，為任職
        公司為協助原告等業務員利於業務推展，依財政部規定
        系爭租金支出應屬任職公司之營業費用，要非原告之薪
        資所得，揆諸前揭說明，難謂有過失之情，應免予處罰
        。訴願決定書所稱「訴願人既列名系爭車輛租賃合約之
        保管人，並於合約上簽名用印，可見訴願人對前開違章
        漏稅情節知之甚詳，惟仍漏報系爭薪資所得3,178,728
        元、1,500,000 元，依行政罰法第7 條第1 項規定，自
        應受罰。」（請詳訴願決定書第6 頁倒數第10行以下）
        ，應有誤解。
    (三)另按行政罰法第24條規定「一行為不二罰」原則，有關系
      爭車輛租金，扣繳義務人（原告任職公司之負責人）業經
      被告依法科處罰鍰，自不應再對納稅義務人（原告）予以
      處罰，此亦符前揭免罰規定意旨：
      1.按行政罰法第24條所規定之一行為不二罰原則，應具憲
        法位階（參諸司法院大法官釋字第604 號解釋協同意見
        書「『一行為不二罰原則』又稱『禁止雙重處罰原則』
        ，顧名思義，指就人民同一違法行為，禁止國家為多次
        之處罰，其不僅禁止於一行為已受到處罰後，對同一行
        為再行追訴、處罰，也禁止對同一行為同時作多次的處
        罰。我國憲法固然沒有『一行為不二罰原則』的明文，
        但是從法治國家所要求的法安定原則、信賴保護原則以
        及比例原則均可以得出同一行為不能重複處罰的要求。
        因而，『一行為不二罰原則』是一具有憲法位階的原理
        原則。」）。
      2.另就系爭車輛租金，如歸屬為薪資所得，則按所得稅法
        第114 條規定，對扣繳義務人予以處罰，則納稅義務人
        已依扣繳憑單申報，自不宜再對納稅義務人予以處罰，
        以符前揭一行為不二罰原則暨前揭免罰規定。
      3.經查，本件扣繳義務人（即永達公司負責人）業依被告
        97年6 月13日財北國稅中南綜所一字第0970213435號函
        規定，補繳稅款並補報扣繳憑單，且經被告依法就應補
        繳稅款處1 倍罰鍰在案，而原告（即納稅義務人）依任
        職公司掣發之扣繳憑單悉數申報所得，而致短漏報課稅
        所得，難謂非屬同一行為，是依前揭一行為不二罰原則
        ，自不應再予處罰，此由前揭免罰規定之修正理由：「
        倘係因扣繳義務人、營利事業或信託行為之受託人未於
        規定期限內申報或未據實填報等由，造成稽徵機關提供
        之所得資料不完整，從而納稅義務人憑以透過網際網路
        辦理結算申報有短漏報課稅所得情事，似不宜歸責於納
        稅義務人。」益足為本件撤銷之參採。
      4.參諸稅捐稽徵法第44條規定，足證縱違章主體不同，仍
        應有一行為不二罰之適用。惟被告卻稱本件並無違反行
        政罰法第24條一行為不二罰之情形存在云云，顯添加法
        律所無之限制，難謂與法無悖，應予撤銷。
    (四)退言步，縱如被告核定有短報薪資所得之情，須依所得稅
      法第110 條第1 項規定處罰時，漏稅額應參照依該法條第
      2 項核定之「補徵應納稅額」計算，准予扣除系爭所得之
      扣繳稅額：
      1.按「違章情形：短漏報所得屬已填報扣免繳憑單、股利
        憑單及緩課股票轉讓所得申報憑單之所得，且無第三點
        情形者。裁罰金額或倍數：處所漏稅額0.2 倍之罰鍰。
        」為稅務違章案件裁罰金額或倍數參考表有關違反所得
        稅法第110 條第1 項之相關規定，茲此，本件違章經原
        告處所漏稅額0.2 倍之罰鍰，足證被告核認系爭短報之
        薪資所得屬已填報扣繳憑單，是按財政部73年09月03日
        台財稅第59051 號函釋規定，其「漏稅額」之計算，應
        得減除「短漏報所得額之扣繳稅額」。
      2.另按「五、綜上，納稅義務人經發現短漏報屬應扣繳之
        課稅所得並應依規定裁罰之案件，其漏稅額計算之基準
        ，應以  鈞部82年11月3 日台財稅第821501458 號函規
        定之調查基準日短漏報之所得，及已繳納之稅款為計算
        漏稅額之基準。如納稅義務人短漏報之所得於調查基準
        日前，業經扣繳義務人辦理扣繳者，於計算漏稅額時，
        自得減除系爭短漏報所得已繳納之扣繳稅款；否則即不
        得減除。」固為財政部賦稅署96年12月18日台稅一發字
        第09604554530 號函規定，惟按中央法規標準法第4 條
        、第5 條及行政程序法第159 條規定，行政規則不應就
        人民權利義務加以規定，否則即有違法律保留原則。
      3.再按凡規範內容涉及人民之權利義務者，不論係職權命
        令或法規命令，均須依行政程序法第174 條之1 規定，
        於施行後2 年內改以法律規定，或於法律中增列其授權
        依據後修正或重新訂定之，逾期即失其效力，以符租稅
        法律主義，倘行政機關僅以行政命令添加法律所無之限
        制，即違反租稅法律主義，此參諸關稅法於93年5 月5
        日修正公布之增列第18條（原第14條）第4 項規定之立
        法理由所載：「第4 項新增。財政部86年4 月17日台財
        關第862000293 號函之內容，涉及人民權利義務之免稅
        規定，爰提升法律位階，於本法中訂定，以符租稅法定
        主義。」即明。復揆諸鈞院94年度簡字第01023 號判決
        亦有相同見解。
      4.況按所得稅法第110 條第1 項規定之「漏稅額」計算，
        揆諸同法條第2 項規定，已依所得稅法第110 條第1 項
        規定辦理結算申報者，其「漏稅額」應不高於該法條第
        2 項未依規定辦理結算申報所核定之「補徵應納稅額」
        ，始符憲法之比例原則。另查第2 項核定之「補徵應納
        稅額」，係依所得稅法第71條第1 項前段規定計算，得
        減除尚未抵繳之扣繳稅額，是以，本件係已依法辦理結
        算申報，其漏稅額應參照第2 項之計算，准予減除應扣
        繳稅額。惟財政部96年12月18日台稅一發字第
        09604554530 號函釋規定將致已申報者計算之「漏稅額
        」大於未申報者計算之「補徵應納稅額」，與憲法之比
        例原則有悖，依憲法第172 條命令不能牴觸憲法或法律
        原則之法令位階規定，應屬無效。
      5.末按行政程序法第6 條所明定行政法之平等原則，此平
        等原則係自憲法第7 條規定而來，即禁止差別待遇原則
        ，換言之，行政權之行使，不論在實體上或程序上，相
        同事件應為相同處理，非有合理之正當理由，不得為差
        別待遇；是對於案情相同之案件，應為相同之行政處分
        ，方符行政程序法之要求，有最高行政法院93年判字第
        1611號判決意旨益證。經查與本件相同案情（鈞院98年
        度訴字第01567 號），原處分機關於計算漏稅額時，業
        依規定扣除系爭所得之扣繳稅額並核定在案，迭經復查
        決定及訴願決定（鈞院卷第54頁以下，證物9 ）亦是認
        ，惟訴願決定書另以「永達公司始為補扣繳稅款及補辦
        扣免憑單申報，業在調查基準日（即96年4 月10日財北
        國稅審三字第0960217676號函請公司提示相關資料）之
        後」為由，核認原告計算漏稅額時，不得減除該已依法
        繳納之扣繳稅額，顯與行政程序法第6 條之平等原則及
        憲法賦予平等權有悖，應予撤銷。
    (五)綜上所述，任職公司按財政部95年6 月28日台財稅字第
      09504063430 號函釋規定，以扣除屬系爭車輛租金等營業
      費用後金額，開立扣繳憑單，原告依該扣繳憑單悉數申報
      薪資所得，實無過失之情云云。
    (六)提出本件訴願決定書及重核復查決定書、財政部99年4 月
      14日台財訴字第09900116440 號、臺北市調查處96年1 月
      9 日肆字第09643004590 號移送書、臺灣臺北地方法院檢
      察署檢察官96年度偵字第2347號不起訴處分書、財政部95
      年6 月28日台財稅字第09504063430 號函釋、原告招攬業
      務之要保書明細表及92年12月業務津貼表、93年2 月業務
      津貼表、93年3 月業務津貼表、93年4 月業務津貼表、93
      年5 月業務津貼表影本、93年6 月業務津貼表、永達公司
      轉帳傳票影本、財政部96年11月2 日台財訴字第
      09600301210 號訴願決定書、財政部98年6 月6 日台財訴
      字第09800089140 號訴願決定書及財政部臺灣省北區國稅
      局98年1 月20日北區國稅法二字第0980010443號復查決定
      書等件影本為證。
    聲明：訴願決定及原處分（即重核復查決定）不利於原告部
          分均撤銷。
          訴訟費用由被告負擔。
二、被告辯稱：
    (一)本件原告任職於永達公司，該公司於92及93年度分別與和
      運租車股份有限公司（下稱和運公司）及普羅小客車租賃
      股份有限公司（下稱普羅公司）簽訂「車輛租賃契約」及
      「公務車輛租賃附屬契約」（租賃期間分別自92年1 月30
      日起至94年1 月29日止及自93年1 月10日起至94年12月9
      日止），約定由和運公司及普羅公司各出租汽車1 輛（廠
      牌型式分別為：TOYOTA及BENZ、牌照號碼分別為：
      CC-9536 、EE-9955 ）予永達公司，每月租金分別為新台
      幣（下同）21,300元及247,144 元，車輛保證金分別為
      220,000 元及900,000 元；又於95年3 月3 日與和車股份
      有限公司（下稱和車公司）簽訂「公務車輛租賃附屬契約
      」（租賃期間自95年4 月3 日起至97年4 月3 日止），約
      定由和車公司出租汽車1 輛（廠牌型式：BMW740、排氣量
      4,000C.C. 、牌照號碼：5285-CC ）予永達公司，每月租
      金為150,000 元，車輛保證金為1,450,000 元，並由原告
      擔任車輛保管人，實際使用及保管系爭車輛。經臺北市調
      查處及被告查得前開車輛每月租金，係由永達公司墊付予
      和運公司、普羅公司及和車公司，以「營業費用－租金支
      出」科目列帳，並從原告薪資中扣取，再以應發放之薪資
      總額扣除車輛租金後之淨額，列報原告之薪資費用。93及
      95年度永達公司以租賃車輛之名義，扣取原告薪資計
      3,178,728 元及1,500,000 元，原告亦以扣除車輛租金後
      之薪資淨額列報其薪資所得，有原告簽署「車輛租賃契約
      」、「公務車輛租賃附屬契約」、「公務車輛申請書」、
      「員工還款同意書」、和車公司銷售汽車開立之統一發票
      及員工支付車輛租金薪資扣款彙整表等資料（原處分卷第
      8 頁至25頁）等資料可稽。原告既列名系爭車輛租賃合約
      之保管人，並於合約上簽名用印，亦出具公務車輛申請暨
      扣薪同意書同意永達公司將租金自其每月應領薪資中予以
      扣除，是原告對於永達公司開立扣繳憑單所載之金額乃已
      扣除租金後之餘額，自不能諉為不知，觀其執為漏報之理
      由，尚非不可避免，又其縱對系爭所得之性質及是否應申
      報有所疑義，亦非不可向稅捐機關查詢，於獲得正確及充
      分之資訊後申報，原告捨此不為，而逕自未依規定辦理報
      繳，致漏報系爭所得3,178,728 元及1,500,000 元，自應
      受罰。至原告主張依減免處罰標準第3 條第2 項規定，透
      過網際網路辦理結算申報，短漏報之所得符合該條項第1
      款第1 目及第2 目情形者，免予處罰之規定乙節，查依該
      減免處罰標準第24條第2 款規定，故意違反稅法規定者，
      不得適用免罰之規定，本件原告明知有該所得仍故意漏報
      ，自無免罰之適用。又該修正後免罰規定係自95年度以後
      之綜合所得稅採用網際網路辦理結算申報案件方有適用，
      本件原告93年度綜合所得稅部分，原告係採二維條碼辦理
      結算申報，亦核無前揭減免處罰標準之適用。
    (二)行政罰法第24條所指之「一行為不二罰」原則，係指同一
      主體所為之同一行為違反數個行政義務時，所發生行政罰
      與行政罰間競合之問題，始有所適用。原告所指永達公司
      負責人違反之扣繳義務，乃所得稅法第89條、第114 條第
      1 款所規定，而原告所違反者，為所得稅法第110 條之所
      得稅申報義務，二者構成要件不同，亦非同一行為，且永
      達公司負責人與原告亦非同一主體，自無違反行政罰法第
      24條所稱「一行為不二罰」之情形存在。
    (三)至原告主張漏稅額計算應扣除系爭所得之扣繳稅額乙節，
      查永達公司有短報員工薪資所得情節係臺北市調查處及被
      告查獲，經被告所屬中南稽徵所限期責令該公司負責人乙
      ○○補繳應扣未扣稅款及補報扣繳憑單，亦即被告查獲原
      告93及95年度漏報系爭薪資所得3,178,728 元及
      1,500,000 元時，永達公司並未填報扣繳憑單，系爭扣繳
      稅款係經查獲後始補繳，依財政部賦稅署96年12月18日台
      稅一發字第09604554530 號函釋意旨，於計算系爭漏稅額
      時，自不得減除該筆短報所得之扣繳稅款。是被告以原告
      漏報取自永達公司薪資所得屬（裁罰前）已填報扣免繳憑
      單之所得，按93及95年度所漏稅額1,030,713 元及
      600,000 元處0.2 倍罰鍰206,142 元及120,000 元，並無
      違誤。
    (四)又原告漏報取自永達公司薪資所得，補徵稅額712,840 元
      及450,000 元部分，業經鈞院以98年度訴字第2598號判決
      駁回原告之訴在案，可資參照等語。
    聲明：駁回原告之訴。
          訴訟費用由原告負擔。
三、按「個人之綜合所得總額，以其全年下列各類所得合併計算
    之：第一類：…第三類：薪資所得：凡公、教、軍、警、公
    私事業職工薪資及提供勞務者之所得：一、薪資所得之計算
    ，以在職務上或工作上取得之各種薪資收入為所得額。」；
    「二、前項薪資包括：薪金、俸給、工資、津貼、歲費、獎
    金、紅利及各種補助費。但為雇主之目的，執行職務而支領
    之差旅費、日支費及加班費不超過規定標準者，及依第4 條
    規定免稅之項目，不在此限。」；「納稅義務人應於每年5
    月1 日起至5 月31日止，填具結算申報書，向該管稽徵機關
    ，申報其上一年度內構成綜合所得總額或營利事業收入總額
    之項目及數額，以及有關減免、扣除之事實，並應依其全年
    應納稅額減除暫繳稅額、尚未抵繳之扣繳稅額及可扣抵稅額
    ，計算其應納之結算稅額，於申報前自行繳納。…」；「納
    稅義務人已依本法規定辦理結算申報，但對依本法規定應申
    報課稅之所得額有漏報或短報情事者，處以所漏稅額2 倍以
    下之罰鍰。」，行為時所得稅法第14條第1 項第3 類第1 款
    、第2 款、第71條第1 項及第110 條第1 項各定有明文。次
    按「綜合所得稅納稅義務人依所得稅法第110 條規定應處罰
    鍰案件，有下列情事之一者，免予處罰：一、納稅義務人透
    過網際網路辦理結算申報，其經調查核定短漏報之課稅所得
    ，符合下列情形：(一)屬扣繳義務人、營利事業或信託行為之
    受託人依法應彙報稽徵機關之各類所得扣繳暨免扣繳憑單…
    之所得資料。(二)屬納稅義務人依規定向財政部財稅資料中心
    或稽徵機關查詢，而該機關未能提供之所得資料。…前項第
    1 款規定自95年度綜合所得稅結算申報案件適用之。」；「
    納稅義務人、扣繳義務人、代徵人、代繳人有下列情事之一
    者，不適用本標準減輕或免予處罰：一、…二、故意違反稅
    法規定者。」，稅務違章案件減免處罰標準第3 條第2 項第
    1 款、第3 項及第24條第2 款各設有規定。又按「…納稅義
    務人經發現短漏報屬應扣繳之課稅所得並應依規定裁罰之案
    件，其漏稅額計算之基準，應以鈞部（編者註：財政部）82
    年11月3 日台財稅第821501458 號函規定之調查基準日短漏
    報之所得，及已繳納之稅款為計算漏稅額之基準。如納稅義
    務人短漏報之所得於調查基準日前，業經扣繳義務人辦理扣
    繳者，於計算漏稅額時，自得減除系爭短漏報所得已繳納之
    扣繳稅款；否則即不得減除。…」，財政部賦稅署96年12月
    18日台稅一發字第09604554530 號著有函釋。該函釋核與相
    關法規，並無不合。
四、本件原告93及95年度綜合所得稅結算申報，經臺北市調查處
    及被告查獲原告漏報取自永達公司薪資所得3,178,728 元及
    1,500,000 元，被告另查獲原告93年度漏報扶養親屬戊○○
    利息所得10,075元，乃歸戶核定各該年度綜合所得總額為
    5,318,187 元及16,188,671元，分別補徵稅額712,840 元及
    450,000 元，並按所漏稅額93年度1,030,713 元分別處以
    0.5 倍、0.2 倍之罰鍰計514,379 元及95年度600,000 元處
    0.5 倍之罰鍰計300,000 元。原告不服，申請復查，未獲變
    更；提起訴願，訴經財政部98年10月15日台財訴字第
    09800413170 號訴願決定，將原處分（復查決定）關於罰鍰
    部分撤銷，著由被告另為處分，其餘訴願駁回。被告遂依前
    開訴願決定意旨重核復查決定，追減93及95年度罰鍰
    308,237 元及180,000 元，變更罰鍰為206,142 元及
    120,000 元。原告仍表不服，復提起訴願，亦遭駁回，遂向
    本院提起本件行政訴訟等情，為兩造所不爭，且有上開各該
    文件、原處分、復查決定書、重核復查決定書及訴願決定書
    等件影本附原處分卷及訴願機關卷可稽。茲依前述兩造主張
    之意旨，就下列各點敘明判決之理由。
五、被告查認原告93及95年度綜合所得稅結算申報，漏報取自永
    達公司薪資所得3,178,728 元及1,500,000 元；另93年度漏
    報扶養親屬戊○○利息所得10,075元，核無不合：
    原告主張本件系爭車輛，乃原告任職之永達公司為協助業務
    員利於執行業務推展，規定處經理級以上人員或業績較優同
    仁得申請保管公務租賃車輛，該公務車租金由任職公司支付
    且屬任職公司營業費用，非屬原告薪資所得；且原告對於漏
    報薪資所得，並無過失云云。經查，原告任職於永達公司，
    該公司於92及93年度分別與和運公司及普羅公司簽訂「車輛
    租賃契約」及「公務車輛租賃附屬契約」（租賃期間分別自
    92年1 月30日起至94年1 月29日止及自93年1 月10日起至94
    年12月9 日止），約定由和運公司及普羅公司各出租汽車1
    輛（廠牌型式分別為：TOYOTA及BENZ、牌照號碼分別為：
    CC-9536 、EE-9955 ）予永達公司，每月租金分別為21,300
    元及247,144 元，車輛保證金分別為220,000 元及900,000
    元；又於95年3 月3 日與和車公司簽訂「公務車輛租賃附屬
    契約」（租賃期間自95年4 月3 日起至97年4 月3 日止），
    約定由和車公司出租汽車1 輛（廠牌型式：BMW740、排氣量
    4,000C.C. 、牌照號碼：5285-CC ）予永達公司，每月租金
    為150,000 元，車輛保證金為1,450,000 元，並由原告擔任
    車輛保管人，實際使用及保管系爭車輛。經臺北市調查處及
    被告查得前開車輛每月租金，係由永達公司墊付予和運公司
    、普羅公司及和車公司，以「營業費用－租金支出」科目列
    帳，並從原告薪資中扣取，再以應發放之薪資總額扣除車輛
    租金後之淨額，列報原告之薪資費用。93及95年度永達公司
    以租賃車輛之名義，扣取原告薪資計3,178,728 元及
    1,500,000 元，原告亦以扣除車輛租金後之薪資淨額列報其
    薪資所得，有原告簽署「車輛租賃契約」、「公務車輛租賃
    附屬契約」、「公務車輛申請書」、「員工還款同意書」、
    和車公司銷售汽車開立之統一發票及員工支付車輛租金薪資
    扣款彙整表等資料（原處分卷第8 頁至25頁）等資料可稽。
    原告既列名系爭車輛租賃合約之保管人，並於合約上簽名用
    印，亦出具公務車輛申請暨扣薪同意書，同意永達公司將租
    金自其每月應領薪資中予以扣除，是原告對於永達公司開立
    扣繳憑單所載之金額乃已扣除租金後之餘額，自不能諉為不
    知，觀其執為漏報之理由，尚非不可避免，又其縱對系爭所
    得之性質及是否應申報有所疑義，亦非不可向稅捐機關查詢
    ，於獲得正確及充分之資訊後申報，原告捨此不為，而逕自
    未依規定辦理報繳，致漏報系爭所得3,178,728 元及
    1,500,000 元，原告既係知情而為，已如前述，自難謂無過
    失。另93年度漏報扶養親屬戊○○利息所得10,075元部分，
    則為原告所不否認。原告上開主張，核不足採。
六、被告將原告漏報之所得，各歸戶核定93及95年度綜合所得總
    額為5,318,187 元及16,188,671元，分別補徵稅額712,840
    元及450,000 元。準此，本件重核復查決定變更罰鍰為
    206,142 元及120,000 元，並無違誤：
    (一)綜上所述，本件原告93及95年度綜合所得稅結算申報，經
      查獲漏報取自永達公司薪資所得3,178,728 元及
      1,500,000 元，另93年度漏報扶養親屬戊○○利息所得
      10,075元，被告乃將原告漏報之所得，各歸戶核定各該年
      度綜合所得總額為5,318,187 元及16,188,671元，分別補
      徵稅額712,840 元及450,000 元（原處分卷第75及77頁）
      ，核無不合。準此，本件重核復查決定，追減93及95年度
      罰鍰308,237 元及180,000 元，變更罰鍰為206,142 元及
      120,000 元（原處分卷第105 頁），並無違誤。
    (二)原告主張本件漏稅額計算應扣除系爭所得之扣繳稅額；本
      件應有免罰規定之適用；且被告所為處分有違一行為不二
      罰、比例原則、平等原則云云。經查，永達公司有短報員
      工薪資所得情節係臺北市調查處及被告查獲，經被告所屬
      中南稽徵所限期責令該公司負責人乙○○補繳應扣未扣稅
      款及補報扣繳憑單，亦即被告查獲原告93及95年度漏報系
      爭薪資所得3,178,728 元及1,500,000 元時，永達公司並
      未填報扣繳憑單，系爭扣繳稅款係經查獲後始補繳，依財
      政部賦稅署96年12月18日台稅一發字第09604554530 號函
      釋意旨，於計算系爭漏稅額時，自不得減除該筆短報所得
      之扣繳稅款，該函釋核與相關法規，並無不合，自無原告
      所稱違反法律保留原則之情事。原告又稱依減免處罰標準
      第3 條第2 項規定，透過網際網路辦理結算申報，短漏報
      之所得，符合該條項第1 款第1 目及第2 目免予處罰之規
      定云云；惟查，依減免處罰標準第24條第2 款規定，故意
      違反稅法規定者，不得適用免罰之規定，本件原告既係知
      情而漏報，已如前述，自無免罰之適用。又該修正後免罰
      規定係自95年度以後之綜合所得稅採用網際網路辦理結算
      申報案件方有適用，本件原告93年度綜合所得稅部分，原
      告係採二維條碼辦理結算申報，亦無前揭減免處罰標準之
      適用。是被告以原告漏報取自永達公司薪資所得屬（裁罰
      前）已填報扣免繳憑單之所得，按93及95年度所漏稅額
      1,030,713 元及600,000 元處0.2 倍罰鍰206,142 元及
      120,000 元，核與相關法規，並無違背。再者，原告所指
      永達公司負責人違反之扣繳義務，乃所得稅法第89條、第
      114 條第1 款所規定，而原告所違反者，係所得稅法第
      110 條之所得稅申報義務，二者構成要件不同，亦非同一
      行為，且永達公司負責人與原告非同一主體，自無違反行
      政罰法第24條「一行為不二罰」之規定。原告上開主張，
      亦不足採。
七、本件事證，已臻明確，兩造其餘攻擊防禦方法，經審酌對於
    本件判決結果並不生影響，爰不予逐一論列，附此敘明。
八、從而，本件被告查認原告93及95年度綜合所得稅結算申報，
    漏報取自永達公司薪資所得3,178,728 元及1,500,000 元；
    另93年度漏報扶養親屬戊○○利息所得10,075元，各歸戶核
    定年度綜合所得總額為5,318,187 元及16,188,671元，分別
    補徵稅額712,840 元及450,000 元，核無不合。準此，本件
    重核復查決定變更罰鍰為206,142 元及120,000 元，於法並
    無違誤。訴願決定遞予維持，亦無不合。原告徒執前詞，訴
    請撤銷，為無理由，應予駁回。
據上論結，本件原告之訴為無理由，依行政訴訟法第236 條、第
233 條第1 項、第98條第1 項前段，判決如主文。
中    華    民    國    99    年     7    月   30     日
                  臺北高等行政法院第三庭
                                  法  官  蕭忠仁
上為正本係照原本作成。
本件以訴訟事件所涉及之法律見解具有原則性者為限，始得於本
判決送達後20日內向本院提出上訴狀並表明上訴理由，如已於本
判決宣示後送達前提起上訴者，應於判決送達後20日內補具上訴
理由（均按他造人數附繕本），且經最高行政法院許可後方得上
訴。
中    華    民    國    99    年     7    月   30     日
                                  書記官  蕭純純

司法院資訊處製作；財團法人民間司法改革基金會備份。
